台灣高等法院民事判決　九十二年度上字第八七二號
　　上　訴　人　丁○○
　　　　　　　　丙○○
　　共　　　同
　　訴訟代理人　黃陽壽律師
　　複　代理人　洪文浚律師
　　被　上訴人　戊○○
　　　　　　　　甲○○
　　　　　　　　乙○○
右當事人間所有權移轉登記等事件，上訴人丁○○對於中華民國九十二年六月三十日
臺灣臺北地方法院九十一年度訴字第四二五九號第一審判決提起上訴，並為訴之追加
，經本院於九十三年九月二十二日言詞辯論終結，判決如左：
    主    文
上訴及追加之訴均駁回。
第二審及追加之訴訴訟費用由上訴人負擔。
    事實及理由
一、本件上訴人丁○○於本院追加丙○○為上訴人，因其請求之基礎事實同一，依民
    事訴訟法第四百四十六條第一項但書準用同法第二百五十五條第一項第二款之規
    定，應予准許。
二、本件被上訴人戊○○、甲○○、乙○○經合法通知，未於言詞辯論期日到場，核
    無民事訴訟法第三百八十六條各款所列情形，爰依上訴人之聲請，由其一造辯論
    而為判決。
三、上訴人主張被上訴人戊○○、甲○○、乙○○之被繼承人李坤城與上訴人丁○○
    、丙○○為兄弟姊妹關係，李坤城生前與丙○○訂有房地互易契約，由丙○○將
    其所有門牌號碼台北市○○○路一五五巷九十九號二樓房屋，與李坤成所有之嘉
    義市○○○段0000－0000地號及其上建物即門牌號碼嘉義市○○里○○
    ○路一四七號房屋互易，嗣後李坤城欲將台北市○○○路一五五巷九十九號二樓
    房屋變現，遂將前揭房屋出售上訴人丁○○，上訴人丁○○並已交付價金新台幣
    （下同）二百二十五萬元予李坤城，雙方約定俟李坤城取得美國永久居留權後，
    再會同丙○○一併辦理所有權移轉登記，詎李坤城未及辦理所有權移轉登記，即
    於八十七年九月五日死亡，被上訴人為李坤城之繼承人，應繼承其一切權利義務
    ，竟拒絕辦理上開移轉登記手續，爰依買賣及互易之法律關係，求為判命被上訴
    人將嘉義市○○○段0000－0000地號及其上建物即門牌號碼嘉義市○○
    里○○○路一四七號（下稱系爭房地）辦理繼承登記後，移轉登記予丙○○或其
    指定之人等語。原審駁回上訴人丁○○全部之請求，上訴人丁○○提起上訴，並
    追加丙○○為上訴人，求為廢棄原判決，並判決如上開之聲明。
四、被上訴人戊○○、甲○○、乙○○經合法通知，未於言詞辯論期日到場，亦未提
    出任何書狀作何聲明及陳述。
五、按當事人主張有利於己之事實者，就其事實有舉證之責任，民事訴訟法第二百七
    十七條定有明文。又民事訴訟如係由上訴人主張權利者，應先由上訴人負舉證之
    責，若上訴人先不能舉證，以證實自己主張之事實為真實，則被上訴人就其抗辯
    事實即令不能舉證，或其所舉證據尚有疵累，亦應駁回上訴人之請求，最高法院
    十七年上字第九一七號判例可資參照。本件上訴人丁○○、丙○○主張被上訴人
    應將系爭房地辦理繼承登記後，移轉登記予丙○○或其指定之人，無非以李坤城
    生前與丁○○間訂有買賣契約，與丙○○訂有前揭房地互易契約為其依據。經查
    ：上訴人主張李坤城生前與丙○○訂有房地互易契約，固提出李坤城生前自美國
    致函丁○○之信件一紙以為證明，惟查該信函係屬私文書性質，僅署名二哥，並
    無李坤城之簽名，且未經我駐美機構公證，實無從查證該信函之真正性，退而言
    之，即使該信函確係出自李坤城之手筆，然信函僅謂：「關於妳
    記問題，已可趁和川辦理林森路產權移轉之便一起辦理，敦化路房款妳已經預付
    ，所有權就是妳的（其實也是妳變賣士林房子所換來），不必再有其他顧慮，若
    因得繳交稅款，請向五弟墊借辦理。五弟取得林森路後，或改建或其他處理由他
    決定，若有餘力提出補貼，則由大家商議，我沒有意見。」，由上開文字內容，
    並無隻字片語提及李坤城原有之系爭房地與丙○○所有門牌號碼台北市○○○路
    一五五巷九十九號二樓房屋互易之詳情。按系爭不動產，價值不菲，而房地互易
    之事，何等重大，苟有其事，理應立下書面文件以為憑據，並就互易之標的建號
    、地號、面積，補貼之金額，稅金之分擔、辦理移轉登記之期限等契約要素加以
    規範，始為正辦，然上訴人提出之上開信函，觀其內容，語焉不詳，且未言及系
    爭房地互易之事，依前揭舉證責任之原則，應認上訴人並未就上訴人丙○○與李
    坤城間有土地互易之事實已盡舉證之責任，難認渠等間就系爭房地有互易契約之
    存在，從而，上訴人丙○○本於互易契約，認被上訴人應繼承李坤城一切之權利
    義務，請求判命被上訴人應將系爭房地辦理繼承登記後，移轉登記予丙○○或其
    指定之人，即屬無據，應予駁回。又上訴人丁○○主張其與李坤城間係就台北市
    ○○○路一五五巷九十九號二樓房屋成立買賣契約，並已交付價金二百二十五萬
    元，雖提出七十七年七月五日彰化商業銀行匯出匯款或拆換申請書回條及李坤城
    八十六年七月八日航空郵件各一件為證，然查上訴人既不能證明丙○○與李坤城
    間有房地互易契約存在，自無從依據互易契約為本件移轉登記之請求，已如前述
    ，退萬步言，縱認丙○○與李坤城間就台北市○○○路一五五巷九十九號二樓房
    屋與嘉義市○○里○○○路一四七號房地有互易之約定，依契約相對性原則，上
    訴人丁○○並非互易契約當事人，亦難認丁○○依其與李坤城之買賣契約得請求
    被上訴人就坐落嘉義市○○○段0000－0000地號及其上建物（門牌號碼
    嘉義市○○里○○○路一四七號）全部辦理繼承登記後，移轉登記予丙○○或其
    指定之人。從而，上訴人丁○○前揭之請求，亦屬無據，應予駁回。原審為上訴
    原審為上訴人丁○○敗訴之判決，並無不合。上訴意旨指摘原判決不當，求予廢
    棄改判，為無理由，應連同其追加之訴併予駁回。
六、據上論結，本件上訴及追加之訴均為無理由，依法判決如主文。
中　　　華　　　民　　　國　　九十三　　年　　　十　　　月　　　六　　　日
                              民事第十四庭
                                  審判長法　官　張　宗　權
                                        法　官　蕭　艿　菁
                                        法　官　陳　永　昌
正本係照原本作成。
如不服本判決，應於收受送達後二十日內向本院提出上訴書狀，其未表明上訴理由者
，應於提出上訴後二十日內向本院補提理由書狀（均須按他造當事人之人數附繕本）
上訴時應提出委任律師或具有律師資格之人之委任狀；委任有律師資格者，另應附具
律師資格證書及釋明委任人與受任人有民事訴訟法第四百六十六條之一第一項但書或
第二項（詳附註）所定關係之釋明文書影本。
中　　　華　　　民　　　國　　九十三　　年　　　十　　　月　　　七　　　日
　　　　　　　　　　　　　　　　　　　  書記官　劉  美  垣
附註：
民事訴訟法第四百六十六條之一（第一項、第二項）：
對於第二審判決上訴，上訴人應委任律師為訴訟代理人。但上訴人或其他法定代理人
具有律師資格者，不在此限。
上訴人之配偶、三親等內之血親、二親等內之姻親，或上訴人為法人、中央或地方機
關時，其所屬專任人員具有律師資格並經法院認為適當者，亦得為第三審訴訟代理人
。
